【裁判字號】    98,消債更,252
【裁判日期】    980609
【裁判案由】    聲請更生程序
【裁判全文】
臺灣高雄地方法院民事裁定          98年度消債更字第252號
聲  請  人  甲○○
上列當事人因消費者債務清理事件聲請更生，本院裁定如下：
  主  文
聲請駁回。
聲請費用由聲請人負擔。
    理  由
一、聲請人意旨略以：聲請人即債務人（以下簡稱聲請人）現積
    欠台灣土地銀行股份有限公司（下稱土地銀行）等金融機構
    債權人共計新臺幣（下同）3,802,678 元，於消費者債務清
    理條例施行後曾提出債權人清冊，請求最大債權銀行即土地
    銀行共同協商債務清償方案，惟遭土地銀行以未能接受顯足
    以負擔之還款方案為由，致協商不成立。而聲請人現於獅湖
    國小代課至民國98年6 月19日，98年2 月、3 月、4 月淨收
    入分別為22,712元、38,892元、38,892元，惟每月須支出房
    屋貸款21,100元、交通費1,000 元、生活支出12,000元、保
    險4,000 元，扶養父母費用共6,000 元，以目前所得實不足
    以維生並清償債務，為此，爰依法聲請准予裁定更生等語。
二、按債務人不能清償債務或有不能清償之虞者，得依本條例所
    定更生或清算程序，清理其債務，消費者債務清理條例第3
    條定有明文。又聲請更生或清算不合程式或不備其他要件者
    ，法院應以裁定駁回之，但其情形可以補正者，法院應定期
    間先命補正，復為同條例第8 條所明定。
三、經查：
(一)聲請人主張其於消費者債務清理條例施行後曾提出債權人清
    冊，請求最大債權銀行即土地銀行共同協商債務清償方案，
    惟遭土地銀行以未能接受顯足以負擔之還款方案為由，致協
    商不成立等情，業據其提出前置協商不成立通知書、當事人
    綜合信用報告－債務清理條例前置協商專用債權人清冊為證
    （見本院卷第15頁、第12頁至第14頁），堪予認定。依前揭
    法條規定意旨，聲請人既已依同條例第151 條規定行前置協
    商程序而不成立，本院即應審酌聲請人是否已陷於不能清償
    債務或有不能清償之虞。
(二)查聲請人陳稱目前擔任教師，98年2 月迄4 月之薪資分別為
    22,712元、38,892元、38,892元，有存摺明細可參（見本院
    卷第60頁），是依此計算，聲請人於此三個月間之平均收入
    約為33,499元（元以下4 捨5 入，下同）。雖聲請人又稱僅
    代課至98年6 月19日，惟其是否僅代課至該期日並無證據可
    為證明，且縱僅代課至該日，聲請人事後可否找到更高薪工
    作（蓋聲請人於聲請時稱稱於登林肯幼稚園工作，月薪23,0
    00元，較現時為低），並不確定，是應以現時狀態以為考量
    。又聲請人稱其每月須支出房屋貸款21,100元、交通費1,00
    0 元、生活支出12,000元、保險4,000 元，扶養父母費用共
    6,000 元等語，惟聲請人既已背負債務，理當控制自身消費
    慾望樽節開支，關於其生活必要費用，自應以簡樸之生活程
    度用度開支，不應恣意放任個人之奢侈消費習慣，而依內政
    部社會司公告之98年度高雄市最低每人每月生活費用為11,3
    09元，本院認應以此最低生活標準認定聲請人每月必要生活
    費用，始符公允。另按「受扶養權利者，以不能維持生活而
    無謀生能力者為限；前項無謀生能力之限制，於直系血親尊
    親屬不適用之。」民法第1117條定有明文。查聲請人之父張
    莊敏97年度雖無所得，但名下分別有田賦共7 筆，其母張翁
    美英雖亦無所得，但名下有房屋1 間、土地2 筆、田賦6 筆
    、汽車2 輛，有上開2 人之財產歸屬資料清單、綜合所得稅
    各類所得資料清單在卷可憑（見本院卷第31頁、第61頁至至
    63 頁） ，是依其資產顯非不能維持生活，而有受扶養之必
    要。另聲請人所應繳交之房屋貸款亦屬聲請人之債務，其有
    抵押權者雖可從抵押物優先受償，但對聲請人之其他財產則
    無優先受償之權利，而應與其他債權人就聲請人之財產依比
    例公平受償，自不得列為生活必需支出而先予支付，是依此
    計算，聲請人每月之必需支出費用為11,309元。
(三)又聲請人目前負債雖高達3,802,678 元，然其中房貸債務為
    3,230,000 元，有聲請人名下坐落高雄市○○區○○段第22
    1 地號土地及其上建物3356建號之房地設定抵押權予放款銀
    行即土地銀行供擔保，有上開房地之土地、建物登記謄本可
    憑，又因該房屋係於95年間購買，距今約僅3 年，依一般銀
    行業者放款均僅按該房地之7 至8 成價值放款，折算其折舊
    後，該房地目前之價值應不會較當時貸款之金額為低，是如
    認該房地之價值僅能清償該抵押債務，則聲請人尚積欠無擔
    保授信債務159,000 元、信用卡債務413,678 元（據聲請人
    所稱，中國信託銀行之債務已全部清償），倘以其各別之一
    般利率行情10% 、20% 計算，每月應繳利息分別為1,325 元
    、6,895 元。準此，聲請人就上開債務每月應繳利息總計為
    8,220 元。則不論以聲請人目前每月平均收入33,499元或聲
    請時所稱之23,000元扣除每月必要支出11,309元及上述每月
    應繳利息8,220 元後，均尚有餘款可供按月償還上開欠款本
    金，且經逐次攤還本金後，聲請人每月應繳利息負擔亦日漸
    減輕，再參酌聲請人為66年出生，正值青年，且有一定之專
    業技能以觀，以聲請人上開資產、專業技能、收入及支出剩
    餘情形，應可在未來相當期限內逐步將債務清償完畢，自難
    認聲請人有不能清償債務或不能清償之虞之情事。
四、綜上所述，聲請人既有穩定工作，且其收入扣除其個人必要
    生活費用後，並無不能清償債務或不能清償之虞之情事，其
    聲請既不符合消費者債務清理條例第3 條所定要件，且此要
    件欠缺又屬無從補正，依上揭條文意旨，自應駁回其更生之
    聲請，爰裁定如主文。
五、依消費者債務清理條例第11條第1 項、第8 條前段、第15條
    ，民事訴訟法第78條、第95條，裁定如主文。
中    華    民    國    98    年    6     月    9     日
                民事第六庭    法      官    楊國祥
上為正本係照原本作成。
如不服本裁定，應於裁定送達後10日內，以書狀向本院提出抗告
，並繳納抗告費新臺幣1千元。
中    華    民    國    98    年    6     月    9     日
                              書  記  官    王楨珍


司法院資訊處製作；財團法人民間司法改革基金會備份。
